【裁判字號】    97,訴緝,19
【裁判日期】    970718
【裁判案由】    違反毒品危害防制條例
【裁判全文】
臺灣臺南地方法院刑事判決              97年度訴緝字第19號
公  訴  人  臺灣臺南地方法院檢察署檢察官
被      告  甲○○
                    （現另案於臺灣嘉義鹿草分監執行中）
選任辯護人  翁瑞昌律師
上列被告因違反毒品危害防制條例案件，經檢察官提起公訴（94
年度偵字第7292號），本院判決如下：
    主  文
甲○○無罪。
    理  由
一、公訴意旨略以：甲○○（綽號「濱仔」）明知第一級毒品海
    洛因、第二級毒品安非他命均係行政院公告查禁之違禁物品
    ，禁止持有、轉讓、販賣，竟仍分別基於販賣第一、二級毒
    品之犯意聯絡，並基於概括犯意，於民國九十四年四、五月
    間，在高雄市○○路尾，向一名綽號「阿三」之成年男子，
    以新臺幣十八萬五千元購入第一級毒品海洛因台制一兩，及
    以四萬元代價購入第二級毒品安非他命台制一兩餘後，即藏
    放在其臺南縣七股鄉樹林村一００之九號不知情同居人蔡麗
    素住處，或其所駕駛之車號2097－LZ號自小客車上，並提供
    其所有0000000000號、0000000000號行動電話供施用毒品之
    人聯絡之用，伺機販賣圖利。其間，並有乙○○以其所有00
    00000000號行動電話撥打甲○○0000000000號行動電話，甲
    ○○即與之相約第一次在臺南縣西港大橋加油站附近，以一
    千元之價格，販賣第一級毒品海洛因一包予乙○○，第二次
    在臺南市安南區公親寮，以二千元之價格，販賣第一級毒品
    海洛因一包予乙○○。嗣員警於九十四年六月一日下午三時
    許，在臺南縣七股鄉樹林村一００之九號住處拘獲甲○○，
    並於其所使用之上開自小客車內查獲第一級毒品海洛因三小
    包（淨重十二點六七公克，空包裝重二點零五公克）、第二
    級毒品安非他命六小包（毛重五五點七六公克，淨重為三六
    點六六公克）、電子磅秤一個、玻璃燈泡五個、行動電話八
    支（其中三支門號為0000000000、0000000000、0000000000
    號）、葡萄糖二包（毛重二九點三一公克）、夾鏈袋十三包
    及販毒所得現金新臺幣六萬元；在其住處查獲三樓臥室對面
    房間矮櫃內查獲研磨機一組、刷子二支、夾鏈袋十三包。因
    認甲○○涉犯毒品危害防制條例第四條第一項、第二項販賣
    第一級毒品及第二級毒品罪。
二、公訴人就上開犯罪事實提出：(一)被告甲○○之供述，可證扣
    案海洛因、安非他命、研磨器及行動電話等物為被告所持有
    。(二)乙○○於警局及偵查中證述，可證被告持用之行動電話
    號碼為0000000000，乙○○則持用0000000000號電話。被告
    並於九十四年四、五月間，先後二次在西港大橋加油站附近
    ，及安南區公親寮附近，分為以一千元及二千元，將第一級
    毒品海洛因販賣予乙○○。且乙○○因畏懼被告報復，不敢
    指認被告。(三)甲○○通訊監察譯文。可證被告販賣第一、二
    級毒品予不特定人。(四)甲○○與乙○○之通訊監察譯文。可
    證二人於九十四年五月十一日及十二日有電話聯絡，其中十
    一日晚上八時十一分三十四秒談及毒品交易，十二日晚上十
    時二十八分四十秒，談及乙○○毒癮發作。(五)扣案白色粉末
    三小包、白色結晶六小包、電子磅秤、門號為0000000000、
    0000000000、0000000000號行動電話、夾鏈袋、研磨機等物
    。(六)法務部調查局鑑定通知書及內政部警政署刑事警察局鑑
    定書各一紙。可證扣案白粉三包，為第一級毒品海洛因，扣
    案白色結晶六包，為第二級毒品安非他命。(七)搜索扣押筆錄
    及現場照片。可證被告生活狀況優渥，出入以新車代步，非
    一般單純施用之人。(八)通訊監察書。
三、程序方面：
  (一)被告就公訴人所提之證據，認證人乙○○於警局之證詞，屬
    審判外陳述，無證據能力。另依公訴人提出之通訊監察書所
    載，九十四年五月十一日及十二日，檢察官監聽對象為序號
    000000000000000手機，並非0000000000門號。而上開二日
    ，0000000000持用人與0000000000號持用人乙○○進行通話
    時，0000000000號門號是否搭配使用序號000000000000000
    手機，通訊監察譯文並未載明。故認檢察官提出九十四年五
    月十一日及十二日，0000000000與0000000000之通訊監察譯
    文應認非在核准監聽之期間內，而無證據能力。其餘證據之
    證據能力則無意見。
  (二)本院認依刑事訴訟法第一百五十九條第一項規定「被告以外
    之人於審判外之言詞或書面陳述，除法律有規定者外，不得
    作為證據」，證人乙○○於警局之證詞，並無法律規定例外
    得為證據之情形，依法自無證據能力。另公訴人提出之九十
    四年五月十一日及十二日通訊監察譯文，雖未記載00000000
    00號門號是否搭配使用合法監聽之對象，即序號0000000000
    00000手機。然依負責翻譯之員警吳明智到庭證述：「（你
    們在翻譯時，當時為何沒有把手機序號寫上去？）當時向檢
    察官申請監聽時候是以手機序號去申請的，刑事警察局寄來
    給我們的通訊監察號碼對照表就是只有顯示電話號碼，大約
    在九十五年七月之後，才有顯示手機序號，所以我翻譯時候
    ，只有記上電話號碼而已．．．」、「（你說在九十四間監
    聽號碼對照表只有顯示電話號碼，沒有顯示手機的序號，你
    們申請通訊監察書同時也有申請電話號碼跟手機序號，如何
    判斷手機序號000000000000000於九十四年五月十一日、十
    二日，這個0000000000門號就是使用000000000000000這個
    序號？）因為我之前在九十四年三月份時發現0000000000
    插在兩個手機序號上，其中就是000000000000000這支手機
    上，所以後來我就申請000000000000000的監聽，就發現000
    0000000這個門號，我在四月二十八日調了四月十二日的通
    聯紀錄，發現搭配0000000000門號，之後在五月二十日申請
    監聽時，我就改依這個門號申請監聽。四月二十二日到五月
    二十日申請監聽這段期間，是用000000000000000這支序號
    來申請監聽票，刑事警察局給我的監聽序號所浮現的電話號
    碼是0000000000」等語，可知卷附九十四年五月十一日及十
    二日之通訊監察譯文，確實來自對手機序號00000000000000
    0進行監聽。僅因監聽當時，刑事警察局所列印之通訊監察
    號碼對照表，設計未臻完備，只有顯示電話號碼，未同時顯
    現手機序號，因此證人吳明智將監聽所得翻譯成文字時，自
    無手機序可資記錄，並非證人故意遺漏或疏未記載。而此一
    監聽資料，既無證據證明取得過程有何違背法定程序之處，
    自不因監聽後，未同時將手機序號註明於譯文上，而影響證
    據能力。是此一監聽譯文應認具證據適格。
四、實體方面
  (一)按犯罪事實應依證據認定之，無證據不得認定犯罪事實。不
    能證明被告犯罪者，應諭知無罪之判決。刑事訴訟法第一百
    五十四條第二項、第三百零一條前段分別定有明文。又按所
    謂認定犯罪事實之證據，無論其為直接或間接證據，均須達
    於通常一般人均不致有所懷疑，而得確信其為真實之程度，
    始得據為有罪之認定，若其關於被告是否犯罪之證明未能達
    此程度，而有合理性懷疑之存在，致使無法形成有罪之確信
    ，根據「罪證有疑、利於被告」之證據法則，即不得遽為不
    利被告之認定（最高法院二十九年上字第三一○五號、四十
    年臺上字第八六號、七十六年臺上字第四九八六號判例參照
    ）。另按施用毒品者，其所稱向某人購買之供述，須補強證
    據以擔保其供述之真實性。良以施用毒品者其供述之憑信性
    本不及於一般人，況施用毒品者其供出來源，因而破獲者，
    法律復規定得減輕其刑，其有為偵查機關誘導、或為邀輕典
    而為不實之陳述之可能，其供述之真實性自有合理之懷疑。
    是本院一貫之見解，認施用毒品者關於其向某人購買毒品之
    供述，必須補強證據佐證，以擔保其供述之真實性，俾貫澈
    刑事訴訟無罪推定及嚴格證明之基本原則。而茲所謂補強證
    據，指其他有關證明施用毒品者之關於毒品交易之供述真實
    性之相關證據而言，必須與施用毒品者關於毒品交易之供述
    ，具有相當程度之關連性，而足使一般人對施用毒品者關於
    毒品交易之供述，並無合理之懷疑存在，而得確信其為真實
    ，始足當之（最高法院九十四年台上字第二○三三號判決可
    資參照）。
  (二)經查：
  1.訊據被告甲○○堅詞否認有販賣第一、二級毒品之犯行，辯
    稱：扣案海洛因及安非他命均供我自己施用，我並未販賣予
    任何人。檢察官所指二次販賣予乙○○，事實上是我與乙○
    ○共同出資向他人購買。此互核九十四年五月十二日二十時
    十一分三十四秒之監聽譯文中，提及要以五千元購買毒品，
    但乙○○於警局則證述，其個人支付購買毒品之價款為一千
    元及二千元，即可明證。又監聽譯文中之對話，通話雙方是
    否為我與乙○○，應送聲紋比對以資確認。且由譯文中亦看
    不出我將毒品販賣予乙○○。另卷附搜索現場照片中，我用
    以代步之自小客車，我僅支付頭期款，不能因此即指我生活
    優渥，有新車代步，非一般單純施用毒品者等語。
  2.就檢察官所指，被告販賣第一、二級毒品予不特定人士：依
    卷附通訊監察譯文，被告雖多次與他人談及毒品純度及價格
    等問題，且下列二次對話，甚至疑似為被告與對方談及要將
    毒品賣予對方：(1)被告所有之行動電話門號0000000000，於
    九十四年四月二十四日二十一時四十九分五秒，與00-000
    0000持用人，互為聯絡之內容：「被告：啊，你要幾個」、
    「對方：我都要啦」、「被告：你『硬的』要幾個，『軟的
    』有辦法撐到明天嗎」（見警卷第四十六頁）、(2)被告所有
    之行動電話門號0000000000，於九十四年四月二十七日二時
    十二分五十一秒，與0000000000持用人「坤阿」，互為聯絡
    之內容：「被告：我這？要不要試啊，這批和昨天的不同批
    」．．．「坤阿：『糖阿』」、「被告：嘿，『糖阿』，你
    看看整個亮晶晶又耐燒，耐燒又沒味道，我也有帶燈泡出來
    」．．．「被告：價格我們可以商量」、「坤阿：你那裡算
    多少」（見警卷第五十二、五十三頁）。然上開電話持用人
    ，並無人出面指證，於何時，何地，向被告以多少價格，購
    買多少毒品，顯見被告與他人聯絡後，究竟有無實際進行交
    易，並不明確。再者，被告與對方聯絡販賣後，亦未被查獲
    持有第一、二級毒品，而員警於九十四年六月一日查獲之毒
    品，依被告所供，係於九十四年五月三十日所購入，與上開
    聯繫毒品買賣並無關聯，足見並無證據證明被告確實基於販
    賣之意，並已販入第一、二級毒品，再向他人兜售。另被告
    用以代步之新車，究竟係以販毒所得購買，亦或如被告所辯
    ，僅付五萬元頭期款，卷內亦乏相關證據可供證明，能否遽
    認為被告生活狀況優渥之佐證，自非無疑。是公訴人此部分
    所提之證據，雖認被告可能涉嫌販賣毒品，但尚未使本院達
    確信之程度，難為被告有罪之認定。
  3.就檢察官所指，被告販賣第一級毒品予乙○○：(1)證人乙○
    ○於偵查中固證述：「（「濱仔」是否為甲○○？）我不知
    道他是不是，我確實是在九十四年四、五月間有向「濱仔」
    購買過海洛因，他的電話我在警局有說過」、「（你在警局
    所說「濱仔」的電話0000000000是否正確？）那時所說正確
    」、「（你在警局稱曾向「濱仔」購買過二次海洛因，是否
    屬實？(告以要旨)）屬實，一次買一千元，一次買二千元」
    、「（地點是否為西港大橋加油站、公親寮？）是」等語，
    惟為確保施用毒品者稱向某人購買供述之真實性，不致為獲
    減刑之寬典而誣指他人，自須另有其他補強證據以資擔保。
    (2)依卷附通訊監察譯文，被告持用之0000000000號行動電話
    ，與乙○○持用之0000000000號電話之通話內容如下：九
    十四年五月十一日八時三十分五十三秒：「被告：到布袋了
    啦，開濱海的很快啦，你要多少錢」、「乙○○：那個25ㄟ
    」、「被告：25喔」、「乙○○：嘿，還要多久才會到啦」
    、「被告：快了啦，開濱海的不用半小時」．．．。九十
    四年五月十一日九時七分三十秒：「乙○○：喂，老大啊」
    、「被告：快到了，我在學甲路了啦，你來西港加油站好不
    好」．．．（以上見九十五年度偵字第三九五六號卷第十五
    頁）。九十四年五月十二日二十時十一分三十四秒：「乙
    ○○：你多久會回來這裡」、「被告：那個，應該四十五分
    啦，．．．」、．．．「乙○○：到我們這裡＜公親寮＞喔
    」．．．「被告：嘿，你要多少先說『4/1』嗎」、「乙○
    ○：2．5的嗯」、「被告：2．5就是那5000的嗯」（見九十
    五年度偵字第三九五六號卷第十六頁）。被告對上開對話內
    容，雖爭執翻譯人員於翻譯時，錯認受監察戶及非監察戶，
    惟依證人吳明智到庭證述：「你是如何判斷這份譯文中『Ａ
    』（指被告）的回答就是受監聽人？我們是聽聲音，因為我
    之前有聽過被告的聲音，所以我認得」、「（如何確認不會
    誤判？）我監聽的0000000000這支電話，不論是撥出或是撥
    入使用者都是『Ａ』的聲音」等語，顯見上開對話雙方，為
    被告與乙○○，且並未將被告與乙○○之對答誤譯。(3)觀諸
    上開被告與乙○○之對話內容，不僅未明確提及海洛因交易
    （此與乙○○於警局證述，向「濱仔」購買海洛因時，均在
    電話中直接說要買海洛因等語，已有不符），且亦無吸毒者
    常用以暗指海洛因之別稱，如「女人」、「軟的」等，僅有
    「25ㄟ」、「2．5」等暗語，而「25ㄟ」究竟何意，因證人
    乙○○曾未對此有過證述，自不宜逕以推論即指海洛因。再
    者，上開對話中亦未明確談及買賣金額，勉強認與數目字有
    關者，僅有被告稱「2．5就是那5000的嗯」，而據被告於審
    理中稱，「2．5」係指二千五百元。此與乙○○供稱第二次
    購買金額為二千元，亦不相合，亦難與乙○○之證詞互相參
    佐。而排除此一通訊監察譯文，其他如扣案毒品等物，依被
    告所供，係於九十四年五月三十日所購入，且無證據證明與
    販賣予乙○○有何關聯。另僅以被告出入以新車代步，即指
    被告生活優渥，亦有速斷之嫌，故均不足資為被告販賣海洛
    因予乙○○之證明。
  4.綜上所述，公訴人所提之證據，不足證明被告犯罪，依法應
    為無罪之諭知。
據上論斷，應依刑事訴訟法第三百零一條第一項前段，判決如主
文。
本案經檢察官丙○○到庭執行職務
中    華    民    國    97    年    7     月    18    日
          刑事第三庭    審判長法  官  鄧希賢
                              法  官  張銘晃
                              法  官  包梅真
以上正本證明與原本無異。
如不服本判決應於收受本判決後10日內向本院提出上訴書狀，並
應敘述具體理由。如未敘述上訴理由者，應於上訴期間屆滿後20
日內向本院補提理由書狀（均須按他造當事人之人數附繕本）「
切勿逕送上級法院」。
                              書記官  李淑秋
中    華    民    國    97    年    7     月    18    日


司法院資訊處製作；財團法人民間司法改革基金會備份。
